臺灣臺北地方法院民事判決　　　　　　　99年度訴字第4834號
原　　　告　林鶴鳴
訴訟代理人　余忠益律師
被　　　告　立原饌食品有限公司
法定代理人　戴守忠
訴訟代理人　范晉魁律師
複　代理人　楊士弘
上列當事人間請求返還借款事件，本院於中華民國100年6月17日
言詞辯論終結，判決如下：
    主      文
被告應給付原告新臺幣壹佰萬元，及自民國九十九年九月三十日
起至清償日止，按年息百分之五計算之利息。
訴訟費用由被告負擔。
    事實及理由
一、原告主張：
    緣被告前陸續向原告借款，金額超過新臺幣（下同）100萬
    元，經計算未清償之欠款尚有100萬元。被告遂簽發付款人
    為華南商業銀行城內分行（以下簡稱華南銀行）、支票號碼
    DD0000000、發票日99年9月11日、面額100萬元之支票乙紙
    （以下簡稱系爭支票）交付原告，以清償上開款項，詎系爭
    支票經原告於99年9月15日提示後，以存款不足為由遭退票
    。原告迭經催討卻未獲置理，爰依消費借貸法律關係提起本
    訴等語。並聲明：被告應給付原告100萬元，及自99年9月30
    日起至清償日止，按年息5％計算之利息。
二、被告則以：
    被告於98年間因急需資金周轉，遂陸續向原告借貸多筆款項
    ，累計金額超過100萬元。被告於借款期間均正常清償本息
    ，迄今僅欠59萬元未還。至99年8月間原告耳聞被告資金缺
    口擴大，恐將來無法收取利息，乃要求被告開立系爭支票作
    為利息保證之用，嗣系爭支票經原告於99年9月15日提示後
    ，因存款不足而退票，然被告並未另向原告借款100萬元，
    是系爭支票欠缺原因關係，被告自無需返還100萬元原告。
    縱認系爭支票仍應保證被告所積欠借款之利息債務，則系爭
    支票所保證之範圍應限縮至59萬元債款所生之利息為限等語
    置辯。並聲明：原告之訴駁回。
三、兩造不爭執事項（見本院卷第54頁背面、第69頁）：
（一）被告前陸續向原告借款，金額超過100萬元，曾陸續清償
      部分款項。
（二）被告有簽發付款人為華南銀行、支票號碼DD0000000、發
      票日99年9月11日、面額100萬元之支票（即系爭支票）予
      原告，系爭支票之發票日即清償日。
（三）系爭支票經原告於99年9月15日提示，因存款不足而退票
      。
（四）同意遲延利息自99年9月30日起算。
四、得心證之理由：
（一）按消費借貸之借用人應於約定期限內，返還與借用物種類
      、品質、數量相同之物，未定返還期限者，借用人得隨時
      返還，貸與人亦得定1個月以上之相當期限，催告返還，
      民法第478條定有明文。再按當事人主張有利於己之事實
      ，就其事實有舉證之責任，民事訴訟法第277條定有明文
      ；又「原告於起訴原因已有相當之證明，而被告於抗辯事
      實並無確實證明方法，僅以空言爭執者，當然認定其抗辯
      事實之非真正，而應為被告不利益之裁判」、「原告對於
      自己主張之事實已盡證明之責後，被告對其主張，如抗辯
      其不實並提出反對之主張者，則被告對其反對之主張，亦
      應負證明之責，此為舉證責任分擔之原則」，並有最高法
      院18年度上字第1679號、第2855號判例意旨可參。
（二）本件原告主張被告陸續向原告借款，金額超過100萬元，
      經核算後尚欠100萬元未還，被告遂簽發系爭支票以清償
      等語，並有系爭支票在卷可佐。被告不爭執確多次向原告
      借款，金額累計超過100萬元，惟辯稱僅餘59萬元未還，
      而系爭支票乃利息保證票云云（見本院卷第69頁及背面）
      ，此為原告所否認，揆諸前揭規定及說明，被告自應就其
      確僅餘59萬元尚未清償，且系爭支票為利息保證票據等利
      己事實，負舉證責任。惟查，被告於本院審理中自承：因
      係以現金方式清償，故無人證、物證；又系爭支票作為利
      息保證之用，亦為口頭約定，並無證據等語明確（見本院
      卷第69頁）。基此，原告主張被告尚欠100萬元未清償乙
      節，既有被告簽發之系爭支票可茲憑證，被告亦坦承多次
      向原告借貸金額零散款項，累計超過100萬元，惟迄本院
      言詞辯論終結前，被告未對僅欠59萬元之事實提出相關事
      證以實其說，是本件尚難僅憑其片面陳述，而為有利被告
      之認定。又兩造不爭執系爭支票之發票日即清償日，則借
      用人即被告自應於約定期限內，返還尚未清償之借款。是
      原告請求被告給付100萬元，自屬有據。
五、綜上所述，原告主張被告多次借、還款，尚餘100萬元未清
    償，並有系爭票據為證，是原告依消費借貸法律關係，請求
    被告給付欠款100萬元，及自99年9月30日起至清償日止按年
    息5％計算之利息，為有理由，應予准許。
六、因本案事證已臻明確，兩造其餘主張陳述及所提之證據，均
    毋庸再予審酌，附此敘明。
七、據上論結，本件原告之訴為有理由，依民事訴訟法第78條，
    判決如主文。
中    華    民    國   100    年    7     月    15    日
                  民事第三庭    法  官  孫正華
以上正本係照原本作成。
如對本判決上訴，須於判決送達後20日內向本院提出上訴狀。如
委任律師提起上訴者，應一併繳納上訴審裁判費。
中    華    民    國   100    年    7     月    15    日
                                書記官  林秀娥